【裁判字號】    90,交易,82
【裁判日期】    900613
【裁判案由】    過失致死
【裁判全文】
臺灣嘉義地方法院刑事判決                            九十年度交易字第八二號
    公  訴  人  臺灣嘉義地方法院檢察署檢察官
    被      告  丙○○
    選任辯護人  邱川崎律師
右列被告因過失致死案件，經檢察官提起公訴（九十年度偵字第一二九一號），本院
判決如左：
    主  文
丙○○因過失致人於死，處有期徒刑捌月。
    事  實
一、丙○○於民國九十年二月十二日清晨五時五十五分許，駕駛車號ＵＱ─三六六八
    號自小客車，沿省道台一線公路由南往北方向行駛，途經嘉義縣民雄鄉○○村○○路段二五六．五公里設有閃光黃燈及行人穿越道之交岔路口時，應注意車前狀
    況，隨時採取必要之安全措施，及設有閃光黃燈表示「警告」，車輛應減速接近
    ，注意安全，小心通過，與汽車行近行人穿越道前，應減速慢行，以防止發生危
    險事故。而依當時情形，又無不能注意之情形，竟疏於注意，猶以時速五十公里
    速度急駛，適有亦疏於注意，在設有行人穿越道處，必須經由行人穿越道穿越規
    定之行人林郭緞行經該處所，竟未經由行人穿越道，而在離該行人穿越道北緣九
    點四公尺之內範圍，由東向西穿越省道台一線公路時，丙○○因疏未注意車前狀
    況，且未減速慢行而閃避不及，致撞及林郭緞，造成林郭緞因臚內出血，經送醫
    不治死亡。又丙○○於肇事後，並未逃逸，且於警員到場處理尚未知悉何人為肇
    事者之前，自動向嘉義縣警察局民雄分局北斗派出所員警丁○○自承駕車肇事，
    自首並接受調查及裁判。
二、案經丙○○向員警丁○○自首及臺灣嘉義地方法院檢察署檢察官自動檢舉偵查起
    訴。
    理  由
一、訊據被告丙○○固坦承於前揭時、地，駕駛上開小客車撞及被害人林郭緞，並致
    林郭緞死亡等語不諱，惟矢口否認有何過行犯行，辯稱：伊係依交通規則行駛，
    係被害人突然出來到快車道，當伊經看到被害人已經來不及煞車云云。經查：
    （一）被害人林郭緞之配偶為甲○○，而甲○○係於九十年二月十二日清晨五時
          四十分，自居住地點即嘉義縣民雄鄉○○路○段一二０號之六一外出，斯
          時被害人林郭緞尚未離開前揭居住處所，又事發當時被害人林郭緞係欲往
          私立吳鳳工專做氣功，普通林郭緞做完氣功後，約早上七點返回住處等情
          ，此據甲○○陳述在卷。
    （二）又嘉義縣民雄鄉○○路○段一二０號之六一係位在省道台一線公路東側，
          私立吳鳳工專則位在該公路西側，此於本院九十年五月二十二日訊問時，
          經員警丁○○、乙○○二人到庭結證明確，再揆之事發時係九十年二月十
          二日清晨五時五十五分許，此經被告供認在卷，再依前揭甲○○所述離開
          住所時間，可見，被害人林郭緞事發時，確係由其住家，由東往西，穿越
          省道台一線公路，前往私立吳鳳工專做氣功無訛。
    （三）另被害人倒地後所流出之血跡，係離行人穿越道北緣有九點四公尺，此有
          員警乙○○於九十年五月二十二日所提出經補正後之道路交通事故調查報
          告表內載之現場圖在卷可按，再依事發時被告所駕駛之前開小客車時速為
          每小時五十公里等情，此據被告於警訊時供承明確，足見本件肇事地點，
          僅離行人穿越道北緣九點四公尺之內至為灼然。
    （四）次觀事發後被告所駕駛之小客車，其左側之後照鏡，業已斷裂，此有照片
          一幀附卷可佐。再參之被告於警訊時即已供承：「：：不慎撞及林郭緞下
          行走於逆向『內側道』上：：。」等語，顯見，本件事發地點，確為北上
          內側道無疑。而前揭事發地點北上車道，共有內側道、外側道，及機車道
          ，其機車道寬有二公尺，外側道三點八公尺，二者合計已有五點八公尺等
          情，有前揭現場圖在卷足按，易言之，本件被害人林郭緞自前揭路旁邊緣
          由東往西穿越省道台一線公路，必已行走五點八公尺之後，始有可能為被
          告所駕駛之車輛撞及甚明。
    （五）再被害人林郭緞係民國九年二月三日出生，此有林郭緞年籍資料在卷可查
          ，是本件事發時，被害人林郭緞係已滿八十一歲之老婦。而林郭緞之體態
          並非細小，而係腫胖等情，此觀相驗卷內所附林郭緞死亡後之照片自明。
          則依常情，就年逾八十一歲體態腫胖之老婦，顯無可能急速奔跑之理，其
          行走逾五點八公尺距離所耗費之時間，應非短促至令一般人無從反應以資
          採取必要安全措施至明。是被告辯稱：被害人突然出來到快車道，當伊看
          到被害人已經來不及煞車云云，顯與前揭所認定之事實不符，委無可採。
    另被害人林郭緞確因本件車禍死亡，復據臺灣嘉義地方法院檢察署檢察官督同法
    醫師相驗無訛，並填具相驗屍體證明書、驗斷書及勘驗筆錄等各一份附於相驗卷
    足憑，事證已甚明確。
二、按汽車行駛時，駕駛人應注意車前狀況，隨時採取必要之安全措施，汽車行近行
    人穿越道前，應減速慢行，與駕駛人應遵守道路交通標誌、標線、號誌之指示，
    而閃光黃燈係表示「警告」，車輛應減速接近，注意安全，小心通過，道路交通
    安全規則第九十四條第三項、第一百零三條、第九十條、道路交通標誌標線號誌
    設置規則第二百十一條第一項第一款，分別定有明文。被告係合法考領有駕駛執
    照之人，此據其供承在卷，是其對於上開規定自應知之甚稔。又肇事當時雖係雨
    天，惟事發地點道路為濕潤、無缺陷、無障礙之柏油路面，且視距良好等情，此
    有前開調查報告表，及現場照片八幀在卷可稽，足見被告當時亦無不能注意之情
    事，其竟應注意能注意而疏未注意肇致本件事故，自應負過失罪責甚明。雖然被
    害人林郭緞於右揭時、地，行經肇事路段時，亦疏未注意行人穿越道路，在設有
    行人穿越道者，必須經由行人穿越道穿越等情，已見上述，有違道路交通安全規
    則第一百三十四條第一款之規定，同為本件肇事之原因，惟此仍無解於被告過失
    罪責之成立。而被害人林郭緞確因本件車禍死亡，已如前述，則被告之過失犯行
    與被害人之死亡間，顯有相當因果關係，是被告過失犯行，堪以認定。至於被告
    以伊係依交通規則行駛等語，辯解其無過失云云。惟查：被告所駕駛之小客車撞
    及被害人林郭緞之地點，僅離行人穿越道北緣九點四公尺之內而已，而事發地點
    復設有閃光黃燈等情，有如前述，是被告如依前揭道路交通安全規則規定即減速
    慢行接近，注意安全，小心通過，及注意車前狀況，隨時採取必要之安全措施而
    行駛，則其遇八十一歲體態腫胖之老婦即被害人林郭緞自路邊往西行走五點八公
    尺後，而扺被撞及地點，亦絕對可以避免本件事故發生無訛。是被告顯未遵前揭
    道路交通安全規則至明，是其上開所辯，與事實不符，委無足採。事證已明，被
    告聲請本院將本件送請鑑定過失責任，核無必要。
三、按被告在犯罪未發覺之前，向該管公務員告知其犯罪，而不逃避接受裁判，即與
    刑法第六十二條規定之自首條件相符，不以言明自首並願受裁判為必要。即或自
    首後，嗣後又為與其初供不一致之陳述，甚至否認其有過失或犯罪，仍不能動搖
    其自首之效力，蓋刑事訴訟採職權調查主義，殊不能期待被告自己證明其犯罪。
    （最高法院七十三年度台上字第六二九號判決參照）。核被告丙○○所為係犯刑
    法第二百七十六條第一項之罪名。而被告於肇事後在未被有偵查犯罪職權之機關
    或公務員查知其為犯人前，即主動向接獲報案而至現場處理嘉義縣警察局民雄分
    局北斗派出所警員丁○○申告其為本件車禍事故之肇事者等情，業據證人丁○○
    到庭證述綦詳，其並因而接受本件之裁判，雖其嗣後否認其有過失，惟揆之首揭
    說明，仍應依刑法第六十二條前段之規定，減輕其刑。又被告既在快車道駕車行
    駛，因被害人林郭緞不依規定而在內側道即快車道行走，遭被告駕車撞及，致被
    害人死亡，依法應負刑事責任，已見前述，爰依道路交通管理處罰條例第八十六
    條第二項規定，減輕其刑，並遞行減輕之。爰審酌被告就本件事故過失程度非小
    ，雖已與被害人家屬達成和解，已賠償予被害人家屬新台幣二百二十六萬元，此
    據被害人家屬甲○○到庭陳稱明確，並有調解筆錄一紙在卷可按，惟其犯後，猶
    飾詞卸責，顯見被告就本件肇事，尚無悔意等一切情狀，量處如主文所示之刑，
    以示懲儆。
四、按人之生命無價，絕非能以金錢度量，本件被告因駕車不慎，奪人性命後，固以
    前揭數額之金錢賠償被害人家屬，惟被告犯後，飾詞卸責，足見被告就本件肇事
    行為，尚無悔意，顯難因本件科刑教訓之後，而知戒慎無再犯之虞，如本院遽然
    為緩刑之諭知，就被害人一方而言，除無從平撫罹難者亡魂，亦難以慰藉其家屬
    所受親人永隔之創痛，就被告而言，亦難昭炯戒，而期待爾後駕車用路時，謹慎
    小心，是爰不為緩刑之諭知，特此說明。
據上論斷，應依刑事訴訟法第二百九十九條第一項前段、刑法第二百七十六條第一項
、第六十二條前段、道路交通管理處罰條例第八十六條第二項、罰金罰鍰提高標準條
例第一條前段，判決如主文。
本案經檢察官陳美君到庭執行職務
中      華      民      國    九十      年      六      月     十三     日
                              臺灣嘉義地方法院刑事第三庭
                                  法  官  王  漢  章
右正本證明與原本無異。
如不服本判決，應於判決送達後十日內向本院提出上訴狀( 應附繕本 )。
中      華      民    國    九十      年      六      月     十四     日
                                  書記官  李  文  政
附  錄：
刑法第二百七十六條第一項：
因過失致人於死者，處二年以下有期徒刑、拘役或二千元以下罰金。


司法院資訊處製作；財團法人民間司法改革基金會備份。
